【裁判字號】    97,台上,4403
【裁判日期】    970911
【裁判案由】    違反毒品危害防制條例
【裁判全文】
最高法院刑事判決            九十七年度台上字第四四０三號
上  訴  人  甲○○（原名陳演榮）
上列上訴人因違反毒品危害防制條例案件，不服台灣高等法院台
中分院中華民國九十四年十一月二十三日第二審判決（九十四年
度上訴字第二０九七號，起訴案號：台灣台中地方法院檢察署九
十四年度偵字第一０八一號），提起上訴，本院判決如下：
    主  文
上訴駁回。
    理  由
按刑事訴訟法第三百七十七條規定，上訴於第三審法院，非以判
決違背法令為理由，不得為之。是提起第三審上訴，應以原判決
違背法令為理由，係屬法定要件。如果上訴理由書狀並未依據卷
內訴訟資料，具體指摘原判決不適用何種法則或如何適用不當，
或所指摘原判決違法情事，顯與法律規定得為第三審上訴理由之
違法情形，不相適合時，均應認其上訴為違背法律上之程式，予
以駁回。本件上訴人甲○○（原名陳演榮）上訴意旨略稱：(一)、
本件司法警察未持搜索票，復未獲上訴人同意，即逕行搜索上訴
人所駕駛B6-3510 號自用小客車，從扣案毒品放置處及毒品裝置
皮包內等情以觀，顯非警察可在車外目視發覺者，與附帶搜索或
逕行搜索之要件，均有不合。按實施刑事訴訟程序之公務員違背
法律程序取得之證據，應無證據能力，本件扣案毒品係非法搜索
所得，無證據能力。原審徒以警員賴英門之證詞，遽認搜索扣押
之證物具證據能力，實嫌速斷。(二)、卷附警方於另案實施監聽所
得之電話談話內容，其未依通訊保障及監察法第十五條規定，於
監聽後告知受監聽人，監聽所得之證據，自無證據能力。原判決
逕採為判決之證據，有違證據法則。(三)、涉犯毒品危害防制條例
販賣毒品罪，處罰甚重，關於販賣毒品之時間、地點、次數及金
額等，應本於證據法則嚴格認定，非可以上訴人之供述為唯一之
憑據。本件電話監聽結果，並不能顯示出上訴人販毒之次數、金
額、交易之時間、地點以及對象等情，原審徒以監聽譯文，作為
認定上訴人販賣毒品行為之依據，亦嫌速斷。(四)、販賣毒品罪之
構成，以行為人有營利意圖為必要，此項犯罪之目的條件，應於
事實欄內為詳實記載，然後於理由內說明其憑以認定之證據，始
稱適法。原判決事實欄並未記載上訴人購入及賣出安非他命之價
差若干，自然無從認定上訴人是否基於營利之意圖而販賣安非他
命。況依監聽譯文，並未敘及價差，原判決所認「預備加價」賣
出第一級毒品海洛因之營利意圖云云，欠缺依據，有理由欠備之
違誤。(五)、原判決理由欄既認扣案之電子磅秤一台、夾鏈袋一批
、毒品分裝（包裝）工具一批，非上訴人販賣本件第一級毒品罪
供犯罪所用之物，則上訴人如何在無任何分裝工具加以分裝之情
形下，分裝販賣所攜帶之六包海洛因。原判決事實與理由不一致
，亦屬理由不備之違背法令等語。
惟查：(一)、原審綜合證人即負責率員警現場埋伏、查緝本案之刑
事警察局巡官賴英門之證言，認員警在案發現場目擊上訴人所駕
自小客車右前座上置有皮包，拉鍊沒關，內裝類似毒品之白粉夾
鏈袋多包，乃以持有毒品之現行犯予以逮捕，進而實施附帶搜索
，果然查獲本件扣案毒品等情，核與刑事訴訟法第八十八條、第
一百三十條逮捕現行犯、附帶搜索之規定，並無不合。而本件搜
索後，既製作搜索、扣押筆錄，並將實施附帶搜索結果陳報法院
，此經第一審法院調閱該院民國九十四年度聲搜字第十三號卷，
查明屬實。原審因而是認扣得證物之證據能力，核與同法第一百
三十一條緊急搜索規定程序吻合。上訴意旨所指摘，非法搜索取
得證據，有所誤會。(二)、通訊保障及監察法第十五條所定監察通
訊結果陳報法院及通知受監察人，性質上屬於通訊監察實施後之
行政措施，與證據是否合法取得尚無直接關聯，故合法監聽（錄
）之後，縱未依規定將其結果通知受監察人，亦不能與違法取得
證據之情形同視。上訴意旨(二)所為指摘，委無依據。(三)、單憑本
件監聽結果，固不能窺見上訴人有具體交易毒品之對象、數量、
價格，然原判決係綜合上訴人之通訊內容與其自白，參以上訴人
所書寫之帳目（上載「糖果」「軟的」等暗語及其價格「新台幣
（下同）３０００元」「１８０００元」等語），以台灣地區氣
候潮濕、粉狀物質容易潮解變質之外在環境，衡之上訴人持有龐
大數量毒品與一般人施用毒品迥異，又全數攜往本件查獲地點，
與單純施用者持有毒品之方式有別，憑以推論「茍非意圖販賣營
利，焉有甘冒觸犯重刑而大量販入之可能」，進而認定「上訴人
意圖營利而販入而伺機出售」。核不違背經驗法則及論理法則。
上訴意旨(三)僅執原判決未認定價差，即指原判決違法，亦有誤解
。(四)、原判決所認定，上訴人基於販賣第一級毒品海洛因以營利
之犯意，於向綽號「阿宏」之成年男子販入第一級毒品海洛因六
包（合計淨重一五二．三一公克，空包裝重八．二四公克，純度
百分之五九．五六，純質淨重九０．七二公克）時，即已構成販
賣罪，其於本件查獲時，尚未賣出，並不影響成立販賣第一級毒
品罪。上訴意旨(五)所為，未查獲販賣時分裝毒品用具一節之推論
，與判決結果不生影響。況毒品交易，未必以施用量之一小包為
限，如原判決所認定，上訴人持有淨重一五二．三一公克、空包
裝重八．二四公克之第一級毒品，既已分成六包，非不能以當時
之狀態出售，則分裝用具即無必要。綜上所述，原判決就上訴意
旨所為以上指摘，已敘明證據取捨之依據及其理由，從形式上觀
察，原判決並無違背法令之情形存在。上訴意旨徒憑己意或就原
判決已有說明之事項，漫指其違法，重為單純事實上之爭執，難
謂係適法上訴第三審之理由，其上訴違背法律上之程式，應予駁
回。
據上論結，應依刑事訴訟法第三百九十五條前段，判決如主文。
中    華    民    國  九十七  年    九    月   十一   日
                      最高法院刑事第五庭
                          審判長法官  陳  正  庸
                                法官  賴  忠  星
                                法官  林  秀  夫
                                法官  宋      祺
                                法官  陳  祐  治
      本件正本證明與原本無異
                                      書  記  官
中    華    民    國  九十七  年    九    月   十八   日
                                                      v


司法院資訊處製作；財團法人民間司法改革基金會備份。
